【裁判字號】    89,易,3184
【裁判日期】    891009
【裁判案由】    偽造文書等
【裁判全文】
臺灣板橋地方法院刑事判決                        八十九年度易字第三一八四號
    公  訴  人  臺灣板橋地方法院檢察署檢察官
    被      告  甲○○
右列被告因偽造文書等案件，經檢察官提起公訴（八十九年度偵字第一一五九七號）
，本院判決如左：
    主  文
甲○○連續明知為不實之事項，而使公務員登載於職務上所掌之公文書，足以生損害
於公眾，處拘役伍拾日，如易科罰金以參佰元折算壹日，緩刑貳年。
    事  實
一、甲○○為址設臺北縣板橋市○○街一三八巷一弄一二六號一樓之朝欽實業社負責
    人，明知臺北縣政府於民國（下同）七十五年五月二十日核發之北縣高聯甲字第
    三二五八三號臺北縣政府營利事業登記證上，營業所在地係登記於上址，竟因實
    際營業與登記營業地址不同，遂基於概括犯意，分別於八十二年、及八十四年間
    ，在臺北縣新莊市○○路七六四巷二號五樓住處，將上開營利事業登記證之營業
    所在地項下之地址，以打字機繕打「三重市○○○街一八○巷二二號」、「新莊
    市○○路七六四巷二號五樓」等文字後，黏貼於上開原始之營利事業登記證上，
    再持以影印，而連續變造上開營利事業登記證之特種文書完成，均足生損害於主
    管機關對營利事業登記證登載事項管理之正確性。甲○○復分別於八十二年九月
    二十二日、八十九年三月三十日，持上開變造營業所在地為「三重市○○○街一
    八○巷二二號」、「新莊市○○路七六四巷二號五樓」之營利事業登記證，至交
    通部公路局臺北區監理所辦理車牌號碼ＧＶ－二四五九號、二Ｇ－○八三二號之
    汽車新領牌照手續，而連續行使該變造之營利事業登記證，並連續致使該所無實
    質審查權之不知情承辦公務員將該變造記載不實之營利事業登記證影本以附黏方
    式登載於職掌之公文書即汽車新領牌照登記書及將不實之朝欽實業社營業所在地
    登錄於電腦車籍異動檔案資料上，均足生損害於主管機關對營利事業登記證登載
    事項管理及公路監理機關對車籍資料管理之正確性。嗣於八十九年四月八日，因
    甲○○出售車牌號碼ＧＶ－二四五九號汽車予不知情之張尚文，並交付營業所在
    地登載「新莊市○○路七六四巷二號五樓」之變造營利事業登記證影本乙份，再
    委由張尚文交由不知情之代辦業者吳倉賢持以赴臺北區監理所辦理汽車過戶，亦
    足生損害於主管機關對營利事業登記證登載事項管理之正確性，嗣為監理所承辦
    人員辦理車籍異動登記前發現受領之營利事業登記證影本似為變造，遂要求再持
    原本比對，因而查出前情。
二、案經交通部公路局台北區監理所函送台北縣警察局樹林分局報請台灣板橋地方法
    院檢察署檢察官偵查起訴。
    理  由
一、訊據被告甲○○於警偵訊時對右開犯罪事實均已坦承不諱，核與證人張尚文、吳
    倉賢於警訊中證述情節相符，並有經檢察官核閱屬實之原朝欽實業社營利事業登
    記證影本、如事實欄所示之被告變造之朝欽實業社營利事業登記證影本三紙、汽
    車新領牌照登記書、汽車車籍、查詢、車主歷史查詢資料表各二份等件足資佐證
    。被告於本院審理時雖仍供認上情，惟辯稱：台北縣三重市○○○街一八○巷二
    二號」、新莊市○○路七六四巷二號五樓均為朝欽實業社之實際營業所在地，僅
    因受限新址之分區使用限制，無法辦理地址變更登記，伊係為辦理新車車籍登記
    ，使車籍與發票地址相同，乃變造營利事業登記證之地址，應未生實際損害云云
    。然營利事業之營業所在地登記涉及業務管轄、稅賦徵收、土地使用分區限制、
    文書送達等行政管理事項，被告以影印方式變造原主管機關核發之臺北縣政府營
    利事業登記證之營業所在地登載事項，並持以辦理車籍登記，致使不知情之監理
    所承辦公務員將該變造之營利事業登記證影本以附黏方式登載於職掌之汽車新領
    牌照登記書，並將不實之登記地址登錄於電腦車籍異動檔案資料上，足生損害於
    主管機關對營利事業登記證登載事項管理及公路監理機關對車籍資料管理之正確
    性，被告上開辯解，殊屬無據，本件事證明確，被告犯行堪以認定。
二、核被告所為係犯刑法第二百二十條第一項、第二項、第二百十六條、第二百十二
    條之行使變造營利事業登記證罪，及同法第二百十四條之使公務員登載不實罪。
    其變造營利事業登記證之低度行為應為行使之高度行為所吸收，不另論罪（被告
    於八十二年九月二十二日，持變造營業所在地為「三重市○○○街一八○巷二二
    號」之營利事業登記證，至交通部公路局臺北區監理所辦理車牌號碼ＧＶ－二四
    五九號汽車新領牌照手續，致使該所無實質審查權之不知情承辦公務員將該變造
    記載不實之營利事業登記證影本以附黏方式登載於職掌之公文書即汽車新領牌照
    登記書及將不實之朝欽實業社營業所在地登錄於電腦車籍異動檔案資料，足生損
    害於主管機關對營利事業登記證登載事項管理及公路監理機關對車籍資料管理正
    確性，因該電腦電磁登錄資料仍得依電腦處理顯現影像而為用意之證明，仍得視
    為八十六年十月八日修正公布前之舊刑法第二百二十條所定之準文書，而經修正
    之現行刑法第二百二十條第二項係以立法方式明確表明上開意旨，故被告前揭於
    法文修正前之使公務員登載不實犯行，依刑法第二條第一項前段規定，仍應依裁
    判時之法律以犯刑法第二百二十條第一項、第二項、第二百十四條罪論處）。被
    告於八十九年四月八日，為出售車牌號碼ＧＶ－二四五九號汽車予不知情之張尚
    文，交付營業所在地為「新莊市○○路七六四巷二號五樓」之變造營利事業登記
    證影本，委由張尚文再交由不知情之代辦業者吳倉賢赴臺北區監理所辦理汽車過
    戶，為間接正犯。而被告先後三度行使變造營利事業登記證及二度使公務員於執
    掌公文書登載不實既遂之犯行，犯罪時間緊接，所犯分係犯罪構成要件相同之罪
    ，顯均係基於概括犯意為之，應依連續犯例各論以一罪，並均加重其刑。被告所
    犯上開二罪間，有方法結果之牽連關係，應依刑法第五十五條規定從一重以連續
    犯使公務員登載不實罪處斷。爰審酌被告犯罪動機、目的、犯罪所生之損害，及
    犯罪後態度等一切情狀，量處如主文所示之刑，並諭知如易科罰金之折算標準。
    又被告前未曾受有期徒刑以上刑之宣告，有台灣高等法院檢察署刑案紀錄簡覆表
    可按，其因一時失慮，偶罹刑典，事後已坦承犯行，深具悔意，經此刑之宣告後
    ，應知警惕而無再犯之虞，本院因認暫不執行其刑為當，予以宣告緩刑二年，用
    啟自新。
據上論斷，應依刑事訴訟法第二百九十九條第一項前段，刑法第二條第一項前段、第
五十六條、第二百二十條第一項、第二項、第二百十六條、第二百十二條、第二百十
四條，第四十一條、第七十四條第一款，罰金罰鍰提高標準條例第一條前段、第二條
判決如主文。
本案經檢察官張云綺到庭執行職務
中    華    民    國      八十九        年      十      月    九        日
                                      臺灣板橋地方法院刑事第四庭
                                          法  官  陳  恒  寬
右正本證明與原本無異。
如不服本判決，應於判決送達後十日內，向本院提出上訴狀。
                                          書記官  葉  瑩  庭
中    華    民    國      八十九        年      十      月    十一      日
附錄本案所犯法條全文
刑法第二百一十二條
(偽造變造特種文書罪)
偽造、變造護照、旅券、免許證、特許證及關於品行、能力服務或其他相
類之證書、介紹書，足以生損害於公眾或他人者，處一年以下有期徒刑、
拘役或三百元以下罰金。
刑法第二百一十四條
(使公務員登載不實罪)
明知為不實之事項，而使公務員登載於職務上所掌之公文書，足以生損害
於公眾或他人者，處三年以下有期徒刑、拘役或五百元以下罰金。
刑法第二百一十六條
(行使偽造變造或登載不實之文書罪)
行使第二百十條至第二百十五條之文書者，依偽造、變造文書或登載不實事項或使登
載不實事項之規定處斷。


司法院資訊處製作；財團法人民間司法改革基金會備份。
